臺灣士林地方法院刑事判決
110年度交易字第130號
公  訴  人  臺灣士林地方檢察署檢察官
被      告  李耀先


選任辯護人  廖偉真律師
            方興中律師
上列被告因過失傷害案件，經檢察官提起公訴（110年度偵字第9
758號），本院判決如下：
    主  文
李耀先犯過失傷害罪，處拘役肆拾伍日，如易科罰金，以新臺幣
壹仟元折算壹日。
    事  實
一、李耀先於民國109年12月2日18時22分許，駕駛車牌號碼000-
    0000號自用小客車（下稱甲車），沿新北市淡水區中正東路
    2段由淡水往三芝方向行駛，行經該路段接近淡金路之交岔
    路口時，本應注意駕駛人向右偏行駛時，應注意右（後）側
    有無來車，並保持安全距離，而依當時天候雨、夜間有照明
    、路面係濕潤無缺陷之柏油路、路況無障礙物、視距良好等
    情形，並無不能注意之情事，竟疏於注意及此，貿然向右偏
    行駛，適有沿同路段同方向行駛在李耀先之後方之徐伯熊騎
    乘車號000-0000號普通重型機車（下稱乙車），未注意車前
    狀況，見狀閃避不及而與甲車發生碰撞，致其受有左側肋骨
    多發性閉鎖性骨折、胸部挫傷、頭皮開放性傷口、頭部擦傷
    、小腿擦傷、左側肩膀擦傷、兩側手腕擦傷等傷害。李耀先
    則於肇事後向前來處理車禍之警員自首坦承肇事而接受裁判
    。
二、案經徐伯熊告訴臺灣士林地方檢察署檢察官偵查起訴。
    理  由
壹、程序方面：
　　本判決所引用被告以外之人於審判外之陳述，雖屬傳聞證據，然當事人及辯護人於準備程序同意作為證據（見本院卷第86頁），本院審酌上開證據資料作成時之情況，尚無違法不當及證明力明顯過低之瑕疵，認為以之作為證據應屬適當，揆諸刑事訴訟法第159條之5第1項規定，均有證據能力。又本判決其他引用資以認定事實所憑之非供述證據，並無證據證明係公務員違背法定程序所取得，依刑事訴訟法第158條之4反面解釋，亦有證據能力。
貳、實體方面：
一、認定犯罪事實所憑之證據及理由：
    訊據被告矢口否認有何過失傷害犯行，辯稱：我在通過地下
    道女兒牆前已打右轉燈警示後車，也有踩煞車放慢速度，是
    告訴人之乙車突然冒出來才發生車禍云云。經查：
  ㈠被告於事實欄所載時、地駕駛甲車，行經於案發地點時，適
    告訴人騎乘乙車沿同路段同方向行駛在甲車後方，於二車均
    甫通過中正東路2段之機車地下道女兒牆後，發生擦撞，告
    訴人因而受有如事實欄所載之傷害等情，經證人即告訴人指
    述在卷（見臺灣士林地方檢察署110年度他字第1362號卷【
    下稱1362卷】第41頁），並有淡水馬偕紀念醫院109年12月1
    0日之乙種診斷證明書、本院勘驗筆錄及截圖、新北市政府
    警察局淡水分局道路交通事故現場圖、同局道路交通事故調
    查報告表（一）、（二）、現場暨車損、行車紀錄器翻拍照
    片共14張可稽（見本院卷第33、86至96-5頁、1362卷第33、
    35至37、43至55頁），而被告未否認事故發生之事實，故上
    情均堪認定。
  ㈡按汽車行駛時，駕駛人應注意車前狀況及兩車並行之間隔，
    並隨時採取必要之安全措施，道路交通安全規則第94條第3
    項前段定有明文。查被告於上揭時、地駕駛甲車，行駛於該
    路段右線，右側有一地下道，地下道周圍有女兒牆，自①甲
    車行車紀錄器拍攝之案案發現場影像(下稱鏡頭1)顯示，於
    影片時間為30.902秒時，被告打右轉燈後，車內前方擋風玻
    璃下方有閃爍綠色燈號，並發出噠噠噠之聲音，於影片時間
    31.901秒，車頭通過地下道，行車紀錄器畫面中已未見到地
    下道女兒牆影像，被告駕駛車輛向右斜行駛，於33秒許，甲
    車發出一緊急煞車聲，隨即出現碰撞聲；②依當日行駛於甲
    乙之後車之行車紀錄器畫面（下稱鏡頭2）顯示，於播放器
    顯示時間26.758秒時，乙車即跟隨在甲車後方，於29.999秒
    至30.376秒，兩車距離極近，於30.376秒時後，乙車始向畫
    面左側傾倒並向前滑行後擦地等情，有本院勘驗筆錄及截圖
    可稽（見本院卷第86至96-5頁），足見乙車先跟隨在甲車後
    方，待甲車行駛過女兒牆後，方行駛至甲車右側，隨即與甲
    車相撞，而甲車車頭通過女兒牆直至碰撞發生至多2秒（即
    鏡頭1的31.901秒至33秒許），足見車禍是在甲車甫通過女
    兒牆後即刻發生，佐以兩車之撞擊點在甲車右後方車門把手
    附近（見1362卷第47頁），足見車禍發生時乙車之時速非快
    ，又曾與甲車併行約0.4秒之時間（即鏡頭2影片29.999秒至
    30.376秒間），若被告有於偏右行駛時，有觀察右側後照鏡
    ，應可發現乙車之存在。再觀現場照片（見本院卷第18至25
    頁），事發路段右側地下道女兒牆之結尾處為ㄇ字型，通過ㄇ
    字後，道路立即變寬，若貿然向右偏行駛，與地形將形成一
    極狹窄之夾角，造成後方用路人不可遇期之障礙，是被告通
    過女兒牆欲向右偏行駛時，自應觀看右側照後鏡以確認注意
    後方來車，再緩慢向右側平穩漸近移動，使後車有足夠之閃
    避時間，且本件案發時現場天候雨、夜間有照明、路面係濕
    潤無缺陷之柏油路、路況無障礙物、視距良好等情形，有道
    路交通事故調查報告表（一）可參（見1362卷第35頁），乙
    車又與其平行行駛約0.4秒之時間，應認被告並無不能注意
    之情事，卻仍違反道路交通安全規則，未注意兩車間距而貿
    然右偏行駛，從而被告就本件交通事故之發生具有過失乙節
    ，至為明確，此與新北市車輛行車事故鑑定覆議會鑑定覆議
    意見書之認被告駕駛甲車，右偏行駛疏忽，為肇事次因之鑑
    定結論同，此有上揭意見書可稽（見臺灣士林地方檢察署11
    0年度偵字第9758號卷第13至14頁），附此敘明。另按過失
    傷害罪，祇以加害人（即被告）有過失致被害人（即告訴人
    ）傷害為已足，不因被害人亦有過失而影響於犯罪之成立，
    但得審酌各方過失程度，為量刑輕重之標準（司法院院字第
    631號解釋意旨參照），準此，仍不得因此相抵而解免被告
    應負之過失責任，附此敘明。
  ㈢至於被告辯稱：我在事故發生前已打右轉燈警示後車，亦有
    踩煞車，在撞擊後下車去扶告訴人時，發現乙車仍在發動狀
    態，尾燈有亮但大燈是黑的，足見告訴人未開大燈；辯護人
    則為被告辯稱：除被告上揭所辯外，從交通隊拍攝照片可知
    ，撞擊位置在被告車輛右後側車門把手部位，應是告訴人嫌
    被告車速太慢欲從右方超車，要切過去時沒有算好距離才撞
    上，並非被告行車有疏忽，另交通法規並未要求駕駛人行車
    時需注意車後狀況，再者，甲車有360度環景偵測，若有車
    輛靠太近紅燈會亮、提醒駕駛人，但本件案發時，甲車的警
    示系統卻沒有亮，故被告質疑可能是乙車沒有開大燈而偵測
    不到、或車速過快偵測不到就撞上，被告應無過失云云。惟
    查，被告有未注意兩車並行之間隔，貿然右偏駛之過失情況
    均如前述，至於被告辯稱乙車未開大燈云云，無客觀證據可
    以佐證，尚難憑採，另被告雖有於右偏行駛時打右轉燈警示
    後車之事實，業經本院勘驗如前，惟此仍不免於被告應配合
    地形，緩慢右偏行駛並隨時注意兩車間隔之注意義務，另刑
    法注意義務所規範之主體係對人而非對設備，行車安全輔助
    設備僅為提醒駕駛人注意可能發生的情況，縱設備示未發出
    警示，不能以此解免被告之過失罪責，承上，被告及辯護人
    上揭所辯均不足為被告有利之認定。
  ㈣綜上，本件事證明確，被告犯行堪以認定，應予依法論科。
二、論罪科刑：
  ㈠核被告所為，係犯刑法第284條前段之過失傷害罪。又觀以員
    警製作之被告交通事故肇事人自首情形紀錄表（見1362卷第
    59頁），其上明確記載：「報案人或勤指中心轉來資料未報
    明肇事人姓名，處理人員前往現場處理時，肇事人在場，並
    當場承認為肇事人員。」等語，足認被告對到場但尚不知肇
    事者為何人之員警陳明其係肇事之一方之事實，應認符合自
    首要件，本院審酌被告此舉確能減輕員警查緝真正行為人之
    負擔，爰依刑法第62條前段規定減輕其刑。
  ㈡爰審酌被告肇事之過失情節，犯後否認犯行，尚未賠償告訴
    人之損害，暨被告於警詢中自述之教育程度、生活家庭經濟
    狀況（見1362卷第39頁），被告與告訴人之過失程度、及犯
    罪所生危害等一切情狀，量處如主文所示之刑，並諭知易科
    罰金之折算標準。
據上論斷，應依刑事訴訟法第299條第1項前段，刑法第284條前
段、第62條前段、第41條第1項前段，刑法施行法第1條之1第1項
，判決如主文。
本案經檢察官楊冀華提起公訴，檢察官馬凱蕙到庭執行職務。　
中　　華　　民　　國　　110 　年　　12　　月　　17　　日
                  刑事第五庭      法  官  郭韶旻 
以上正本證明與原本無異。
如不服本判決應於收受送達後20日內向本院提出上訴書狀，並應
敘述具體理由。其未敘述上訴理由者，應於上訴期間屆滿後20日
內向本院補提理由書( 均須按他造當事人之人數附繕本) 「切勿
逕送上級法院」。
因疫情而遲誤不變期間，得向法院聲請回復原狀。
                                  書記官  黃佩儀　　
中　　華　　民　　國　　110 　年　　12　　月　　17　　日
附錄本判決論罪法條：
中華民國刑法第284條
因過失傷害人者，處一年以下有期徒刑、拘役或十萬元以下罰金
；致重傷者，處三年以下有期徒刑、拘役或三十萬元以下罰金。